臺灣雲林地方法院民事判決　　　　　　　 96年度訴字第281號
原　　　告　丁○○
　　　　　　戊○○
共　　　同
訴訟代理人　葉榮棠　律師
被　　　告　乙○○
　　　　　　壬○○
　　　　　　己○○
　　　　　　辛○○
　　　　　　癸○○
　　　　　　辰○○
　　　　　　子○○
　　　　　　丙○○
　　　　　　庚○○
　　　　　　丑○○
　　　　　　寅○○
　　　　　　卯○○
　　　　　　甲○○○○○○○○.
上列當事人間請求分割共有物事件，本院於民國96年8 月28日言
詞辯論終結，判決如下：
    主      文
被告乙○○、壬○○、己○○、王梅玲、辛○○、癸○○應協同
原告丁○○將座落雲林縣土庫鎮○○段二四－三三地號土地，地
目建，面積三三○九平方公尺辦理面積更正登記為三二二六‧九
七平方公尺。
原告丁○○與被告乙○○、壬○○、己○○、王梅玲、辛○○、
癸○○共有前項土地面積更正後，按附圖即雲林縣虎尾地政事務
所民國九十六年六月四日複丈成果圖方法分割。即：
　編號Ａ部分面積七五○‧五九平方公尺土地分歸被告辛○○取
  得。
　編號Ｂ部分面積七五○‧五九平方公尺土地分歸被告乙○○取
  得。
  編號Ｄ部分面積三七五‧三二平方公尺土地分歸被告癸○○、
  壬○○、己○○、王梅玲共同取得，每人應有部分各四分之一
  保持共有。
　編號Ｅ部分面積九三八‧二三平方公尺土地分歸原告丁○○取
  得。
  編號Ｃ部分面積四一二‧二四平方公尺土地留設為通行使用，
  並按原告丁○○與被告乙○○、壬○○、己○○、王梅玲、辛○○、癸○○原應有部分比例保持共有。
原告戊○○與被告庚○○、乙○○、癸○○、壬○○、己○○、
王梅玲、子○○、丙○○、卯○○、寅○○、丑○○、辰○○共
有座落雲林縣土庫鎮○○段二五地號，地目建，面積九六○平方
公尺土地，按附圖即雲林縣虎尾地政事務所民國九十六年六月四
日複丈成果圖方法分割。即：
　編號Ｆ部分面積一一七‧三○平方公尺土地分歸被告庚○○取
  得。
　編號Ｇ部分面積一一七‧三○平方公尺土地分歸被告乙○○取
  得。
　編號Ｈ部分面積五八‧六四平方公尺土地分歸被告癸○○、壬○○、己○○、王梅玲共同取得，每人應有部分各四分之一保
  持共有。
　編號Ｉ部分面積一四六‧六一平方公尺土地分歸原告戊○○取
  得。
　編號Ｊ部分面積一八二‧六○平方公尺土地分歸被告子○○取
  得。
　編號Ｋ部分面積一八二‧六○平方公尺土地分歸被告丙○○取
  得。
　編號Ｍ部分面積一二‧四四平方公尺土地分歸被告卯○○取得
  。
　編號Ｎ部分面積一二‧四四平方公尺土地分歸被告寅○○取得
  。
  編號Ｏ部分面積一二‧四四平方公尺土地分歸被告丑○○取得
  。
  編號Ｐ部分面積三七‧三一平方公尺土地分歸被告辰○○取得
  。
  編號Ｌ部分面積八○‧三二平方公尺土地留設為通行使用，並
  按原告戊○○與被告庚○○、乙○○、癸○○、壬○○、己○○、王梅玲、子○○、丙○○、卯○○、寅○○、丑○○、辰
  ○○原應有部分比例保持共有。
訴訟費用中之百分之二三由原告丁○○與被告乙○○、壬○○、
己○○、王梅玲、辛○○、癸○○按原應有部分比例負擔；其餘
部分由原告戊○○與被告庚○○、乙○○、癸○○、壬○○、己○○、王梅玲、子○○、丙○○、卯○○、寅○○、丑○○、辰
○○按原應有部分比例負擔。
    事實及理由
一、原告主張：
    座落雲林縣土庫鎮○○段24－33地號，地目建，實際圖面面
    積3,226.97平方公尺（土地登記謄本登載面積3,309 平方公
    尺）土地（下稱系爭24－33地號土地）為原告丁○○與被告
    乙○○、壬○○、己○○、王梅玲（原權利人為吳清涼，後
    由該員繼承）、辛○○、癸○○等7 人所共有，每人應有部
    分如附圖中之附表所示。另座落同段25地號，地目建，面積
    960 平方公尺土地（下稱系爭25地號土地）為原告戊○○與
    被告庚○○、乙○○、癸○○、壬○○、己○○、王梅玲（
    原權利人為吳清涼，後由該員繼承）、子○○、丙○○、卯
    ○○、寅○○、丑○○、辰○○等13人所共有，每人應有部
    分如附圖中之附表所示。上開各筆土地之共有人並無不為分
    割之約定，亦無因物之使用目的不能分割，惟因協議分割不
    成，為此爰依民法第823 條、第824 條規定提起本訴。聲明
    ：(一)被告乙○○、壬○○、己○○、王梅玲、辛○○、癸○○應協同原告丁○○將系爭24－33地號土地原登記面積3,30
    9 平方公尺辦理更正登記為3,226.97平方公尺。(二)請求依附
    圖所示方案，將系爭兩筆土地分別原物分割分配予兩造。
二、被告方面：未於言詞辯論期日到場，惟被告癸○○、壬○○
    、己○○、王梅玲曾具狀表示就系爭兩筆土地渠等分配取得
    部分願繼續保持共有，至其餘被告則未提出準備書狀作何聲
    明或陳述。
三、程序方面：
  (一)按當事人死亡者，訴訟程序在有繼承人承受其訴訟以前當然
    停止，民事訴訟法第168 條定有明文。又第一百六十八條至
    第一百七十二條及第一百七十四條所定之承受訴訟人於得為
    承受時，應即為承受之聲明，同法第175 條第1 項亦有明定
    。查，原告於95年5 月4 日提起本訴後，上揭二筆土地之共
    有人吳清涼於同年6 月11日死亡，被告王梅玲為其配偶，爰
    即繼承其在上揭二筆土地之應有部分，並辦竣繼承登記，有
    原告提出之吳清涼除戶謄本1 份及上揭二筆土地登記謄本2
    份在卷〈詳卷(二)第17－23頁〉可稽，是原告聲明由被告王梅
    玲承受吳清涼部分之訴訟，要無不合。
  (二)再本件被告經合法通知，未於言詞辯論期日到場，核無民事
    訴訟法第386 條各款所列情形，爰依原告聲請，由其一造辯
    論而為判決。
四、得心證之理由：
  (一)按各共有人，除因物之使用目的不能分割，或契約訂有不分
    割之期限者，得隨時請求分割共有物。又共有物之分割，依
    共有人協議之方法行之。分割之方法，不能協議決定者，法
    院得因任何共有人之聲請，命為左列之分配：(1)以原物分配
    於各共有人。(2)變賣共有物，以價金分配於各共有人，民法
    第823 條第1 項、第824 條第1 項、第2 項分別定有明文。
    原告主張：系爭二筆土地分別為兩造所共有，各筆土地之共
    有人人數及其每人應有部分如附圖中之附表所示。又系爭土
    地共有人間並無不予分割之約定，亦無因物之使用目的不能
    分割之情形。再者，系爭24－33地號土地登記謄本原登載面
    積為3,309 平方公尺，嗣上揭土地經雲林縣虎尾地政事務所
    （下稱虎尾地政）依實際圖面測得面積為3,226.97平方公尺
    ，較土地登記謄本原載面積減少82.03 平方公尺等情，業據
    其提出土地登記謄本2 份〈詳卷(二)第18－23頁〉為證，並有
    虎尾地政96年6 月4 日複丈成果圖在卷〈詳卷(一)第129 、13
    0 頁〉可參，而被告對原告所主張之前揭事實，已於相當時
    期受合法之通知，復於言詞辯論期日不到場，亦未提出準備
    書狀爭執，則原告主張之事實，堪信為真實。是渠等訴請被
    告乙○○、壬○○、己○○、王梅玲、辛○○、癸○○應協
    同原告丁○○將系爭24－33地號土地辦理面積更正登記，暨
    裁判分割系爭二筆土地，於法自屬有據，應予准許。
  (二)其次，法院裁判分割共有物，除應斟酌共有人之利害關係及
    共有物之性質外，尚應斟酌共有物之價格、經濟效用及全體
    共有人之利益等公平決之。
    1.查，系爭二筆土地地處鄉村區，為屬乙種建築用地，其中
      系爭24－33地號土地地形略呈長方型（南北兩邊邊址較短
      、東西兩邊邊址較長），西側靠有農路可資聯外，該筆土
      地大部分面積種植雜木，少部分地面為破舊平房所坐落，
      其東側靠南半邊則與系爭25地號土地毗鄰；另系爭25地號
      土地地形亦略呈長方型，其內有老舊平房數棟坐落其間，
      並有私設巷道一條以資聯外等情，有原告提出之系爭二筆
      土地地籍圖謄本1 份及現場照片18幀附卷〈詳卷(一)第5 頁
      、第88－92頁〉可資參照，及本院囑託虎尾地政測繪之現
      況測量圖1 份在卷〈詳卷(一)第68、69頁〉可稽。
    2.本院審酌系爭二筆土地依虎尾地政96年6 月5 日虎地二字
      第2941號函覆之土地複丈成果圖說（即附圖）所示方法分
      割，除保留供通行之巷道用地外，其餘土地儘量依兩造現
      今分管之位置及各共有人之應有部分折算面積分配，又分
      割後兩造取得之土地均鄰通路可資對外聯絡，是各共有人
      均便於利用其分得之土地；另參以被告癸○○、壬○○、
      己○○、王梅玲曾具狀表示就系爭兩筆土地渠等分配取得
      部分願繼續保持共有等情，故認依上開方案分割，對兩造
      較公平、合理，且符合土地之利用，並兼及全體土地所有
      人間價值均衡原則，乃判決如主文所示。
五、據上論結：原告之訴為有理由，依民事訴訟法第385 條第1
    項前段、第78條、第80條之1 、第85條第1 項但書，判決如
    主文。
中　　華　　民　　國　　96　　年　　9 　　月　　11　　日
                  民事第一庭    法  官  蔣得忠
以上正本係照原本作成
如對本判決上訴，須於判決送達後廿日內向本院提出上訴狀
中　　華　　民　　國　　96　　年　　9 　　月　　11　　日
                                書記官　賴成育
